【裁判字號】    99,訴,701
【裁判日期】    991015
【裁判案由】    毒品危害防制條例
【裁判全文】
臺灣基隆地方法院刑事判決               99年度訴字第701號
公  訴  人  臺灣基隆地方法院檢察署檢察官
被      告  乙○○
上列被告因違反毒品危害防制條例案件，經檢察官提起公訴（99
年度偵字第3815號、99年度毒偵字第1575號），被告並為有罪陳
述，本院合議庭乃裁定由受命法官獨任以簡式審判程序進行審理
，並判決如下：
    主  文
乙○○施用第二級毒品，累犯，處有期徒刑月；又施用第一級
毒品，累犯，處有期徒刑柒月，扣案之第一級毒品海洛因壹包（
驗餘淨重零點貳零公克）併同無從與之完全析離之分裝袋壹只
均沒收銷燬，扣案之注射針筒壹支，沒收之。應執行有期徒刑玖
月，扣案之第一級毒品海洛因壹包（驗餘淨重零點貳零公克）
併同無從與之完全析離之分裝袋壹只均沒收銷燬，扣案之注射針
筒壹支，沒收之。
    事  實
一、前案記錄：
  (一)乙○○前因初犯施用毒品案件，經觀察、勒戒後，認無繼續
    施用傾向，經臺灣基隆地方法院檢察署檢察官於民國90年9
    月24日，以90年度毒偵字第1429號案件為不起訴處分確定。
  (二)其後，又於前揭觀察、勒戒執行完畢經釋放出所後之五年以
    內，再犯施用毒品案件，經本院於94年4 月29日以94年訴字
    第129 號判決判處有期徒刑6 月確定，復又因施用毒品案件
    ，經本院於94年8 月12日以94年度訴字第644 號判決判處有
    期徒刑7 月確定，上開2 案經本院以94年度聲字第990 號裁
    定應執行刑1 年確定。又因施用毒品案件，經本院於95年2
    月7 日以95年度訴字第44號判決判處有期徒刑7 月確定，接
    續上開94年度聲字第990 號裁定應執行刑後執行，於95年11
    月6 日縮短刑期執行完畢（構成累犯）。
  (三)嗣再犯施用毒品案件，經本院於97年11月26日以97年度訴字
    第1607號判決判處有期徒刑7 月確定，甫於98年10月23日縮
    短刑期執行完畢（構成累犯）。
二、本案事實：
    乙○○猶不思戒除毒癮，復基於施用第一級毒品海洛因、第
    二級毒品甲基安非他命之個別犯意，於99年8 月9 日18時許
    ，在基隆巿暖暖區○○街163 之1 號住處，將甲基安非他命
    置入玻璃球吸食器內燒烤後再以口鼻吸食其煙霧之方式，施
    用第二級毒品甲基安非他命1 次。另於同日21時許，在同上
    處所，將稀釋後之海洛因置入注射針筒再持以施打手臂血管
    之方式，施用第一級毒品海洛因1 次。嗣於99年8 月10日11
    時10分許，在基隆市○○區○○路164 號前，為警盤檢查獲
    ，並扣得乙○○所有之第一級毒品海洛因1 包（驗餘淨重
    0.203 公克）及注射針筒1 支，經採其尿液送驗，結果則呈
    嗎啡、安非他命暨甲基安非他命陽性反應。
三、案經基隆市警察局移送臺灣基隆地方法院檢察署檢察官偵查
    起訴。
    理  由
壹、程序事項
    本案被告乙○○所犯者非為死刑、無期徒刑、最輕本刑為三
    年以上有期徒刑之罪或高等法院管轄之第一審案件，其於準
    備程序進行中，先就被訴事實為有罪之陳述，經告知其簡式
    審判程序之旨，並聽取公訴人、被告之意見後，本院業已依
    刑事訴訟法第273 條之1 第1 項規定，裁定由受命法官獨任
    以簡式審判程序進行本案之審理。
貳、實體事項
一、前揭事實業據被告乙○○於本院審理時坦承在卷；且有被告
    所有「供99年8 月9 日21時施用第一級毒品所用之海洛因1
    包及注射針筒1 支」扣案及交通部民用航空局航空醫務中心
    99年8 月19日航藥鑑字第0995260 號毒品鑑定書1紙在卷足
    佐。又被告為警查獲而採集之尿液檢體，經送請臺灣尖端先
    進生技醫藥股份有限公司以氣相層析質譜儀法為確認檢驗之
    結果，併呈嗎啡（海洛因代謝後尿液檢出成份）、安非他命
    及甲基安非他命陽性反應，此亦有臺灣尖端先進生技醫藥股
    份有限公司99年8 月25日濫用藥物檢驗報告1 份，暨與上開
    檢驗報告相對應之尿液檢體對照表1 件在卷可憑。參之以酵
    素免疫分析或薄層定性分析等方式為初步篩檢者，檢驗結果
    雖有相當程度偽陽性之可能，然以氣（液）相層析、質譜分
    析之儀器為交叉確認者，檢驗結果出現偽陽性之機率則極低
    ，因而具有公信力，核足為對涉嫌人不利之認定；尤以「毒
    品施用後於尿液、血液中可檢出之最大時限，與施用劑量、
    施用頻率、施用方式、施用者飲水量之多寡、個人體質、代
    謝情況、檢體收集時間點及所用檢測方法之靈敏度等因素有
    關，因個案而異。依據Clarke's Isolation
    Identification of Drugs 第二版記載，血液中藥物之半衰
    期（濃度減半所需時間）分別為古柯鹼0.7-1.5 小時、海洛
    因3 分鐘（其代謝物為嗎啡2-3 小時）、嗎啡2-3 小時、大
    麻20-36 小時、安非他命12小時（當尿液偏酸性時，為4-8
    小時）、甲基安非他命9 小時、Ketamine2-4 小時，而MDMA
    約8.49小時。一般於尿液中可檢出之最大時限，古柯鹼為施
    用後1-4天、海洛因2-4天、嗎啡2-4天、大麻1-10天、安非
    他命1-4天、甲基安非他命1-5天、MDMA1-4天、MDA 1-4天、
    Ketamine2- 4天。」此復曾經行政院衛生署藥物食品檢驗局
    以92年7 月23日管檢字第0920005609號函釋在案。勾稽以觀
    ，足見被告於本院審理時之任意性自白，與事實相符，堪可
    採信。再者，被告查有如本判決事實欄一所載施用毒品之前
    案紀錄，觀諸卷附臺灣高等法院被告前案紀錄表所載內容即
    明。從而，本案事證明確，參照最高法院97年9 月9 日97年
    度第5 次刑事庭會議二決議意旨、97年度臺非字第540、585
    號暨98年度臺非字第127 、211 號判決意旨，被告於初犯施
    用毒品案件之5 年以內，再犯施用毒品之犯行，堪可認定，
    應依法論科。
二、論罪科刑：
(一)、查海洛因、甲基安非他命分係毒品危害防制條例第2 條第2
    項第1 款、第2 款所定之第一級、第二級毒品，被告於施用
    毒品後5 年以內，再犯本件施用第一級毒品海洛因、第二級
    毒品甲基安非他命之行為，係犯毒品危害防制條例第10條第
    1 項、第2 項之施用第一級、第二級毒品罪。被告持有第一
    級毒品海洛因之低度行為，應為施用第一級毒品之高度行為
    所吸收，不另論罪。其所犯上開2 罪，犯意各別，行為不同
    ，應予分論併罰。又其前曾受如事實欄所示之有期徒刑執行
    完畢，此有臺灣高等法院被告前案紀錄表在卷可按，其於有
    期徒刑執行完畢後之5 年內，故意再犯本件有期徒刑以上之
    罪，為累犯，其所犯上開2 罪，均應依刑法第47條第1 項加
    重其刑。
(二)、爰審酌被告犯罪之動機、曾有施用毒品之前科仍不知戒除，
    惟犯罪後坦承犯行，且所犯之施用毒品犯行乃戕害自己身心
    健康，並未危及他人等一切情狀，分別量處如主文所示之刑
    ，併定其應執行之刑。
(三)、扣案之白色粉末1 包（驗餘淨重0.203 公克），係查獲毒品
    ，經鑑定後，含有第一級毒品海洛因之成分，此有基隆市警
    察局刑警大隊查獲毒品危害防制條例毒品初步鑑驗報告書及
    交通部民用航空局航空醫務中心99年8 月19日航藥鑑字第
    0995260 號毒品鑑定書附卷足考，核屬違禁物無疑。併同無
    從與之完全析離之分裝袋1 只，均應依毒品危害防制條例第
    18條第1 項前段規定，宣告沒收銷燬。又扣案之注射針筒1
    支，係供施用毒品之用，為被告所有，業據被告供承在卷，
    爰依刑法第38條1 項第2 款、第3 項宣告沒收。
三、據上論斷，應依刑事訴訟法第273 條之1 、第299 條第1 項
    前段，毒品危害防制條例第23條第2 項、第10條第1 項、第
    2 項、第18條第1 項前段，刑法第11條、第47條第1 項、第
    51條第5 款、第38條第1 項第2 款、第3項，判決如主文。
本案經檢察官甲○○到庭執行職務。
中    華    民    國    99    年    10    月    15    日
                  刑事第五庭法    官  吳佳齡
以上正本證明與原本無異。
如不服本判決應於收受送達後10日內向本院提出上訴書狀，並應
敘述具體理由；其未敘述上訴理由者，應於上訴期間屆滿後20日
內向本院補提理由書（均須按他造當事人之人數附繕本）「切勿
逕送上級法院」。
中    華    民    國    99    年    10    月    15    日
                            書 記 官  莊智凱
附錄論罪法條：
毒品危害防制條例第10條
施用第一級毒品者，處 6 月以上 5 年以下有期徒刑。
施用第二級毒品者，處 3 年以下有期徒刑。

司法院資訊處製作；財團法人民間司法改革基金會備份。
